【裁判字號】    88,易,962
【裁判日期】    890728
【裁判案由】    竊盜等
【裁判全文】
臺灣臺北地方法院刑事判決                          八十八年度易字第九六二號
    公  訴  人  臺灣臺北地方法院檢察署檢察官
    被      告  甲○○
右列被告因竊盜等案件，經檢察官提起公訴（八十八年度偵緝字第一九號、六二號）
，及台灣板橋地方法院檢察署移送併辦（八十八年度偵緝字第六七七號）本院判決如
左：
    主      文
甲○○於公共場所夜間未經許可攜帶刀械，累犯，處有期徒刑肆月，如易科罰金，以
參佰元折算壹日，扣案武士刀壹把沒收之；又連續持有第二級毒品，處有期徒刑肆月
，如易科罰金，以參佰元折算壹日，扣案第二級毒品安非他命肆小包（其中貳小包驗
後淨重合計為參點壹參公克，另貳小包驗後淨重合計為壹點參柒公克）均沒收銷燬之
。應執行有期徒刑柒月，如易科罰金，以參佰元折算壹日，扣案武士刀壹把沒收，第
二級毒品安非他命肆小包（其中貳小包驗後淨重合計為參點壹參公克，另貳小包驗後
淨重合計為壹點參柒公克）均沒收銷燬之。
被訴竊盜部分無罪。
    事      實
一、甲○○曾於民國八十年間，因違反麻醉藥品管理條例、竊盜等案件，經本院判處
    有期徒刑八月，甫於八十二年三月二十五日執行完畢；又分別於八十六年及八十
    七年間，因違反麻醉藥品管理條例案件，經台灣板橋地方法院及本院判處有期徒
    刑九月及一年確定，並合併應執行有期徒刑一年七月，因未到案執行而遭通緝（
    此部分未構成累犯），詎猶不知悔改。因其友丙○○向其承租位於台北市○○區
    ○○街二六號六弄八號四樓房屋居住，於八十五年間，警方查緝煙毒、槍械而搜
    索該處所，並起獲丙○○持有為數不少之刀械，惟尚遺有一把經依槍砲彈藥刀械
    管制條例規範查禁之武士刀未經查獲。甲○○明知此情，未依法報繳而未經許可
    持有該武士刀 (尚無不法所有意圖）。嗣甲○○欲搬離該處所，乃於八十六年十
    二月間某日下午十時許之夜間，未經許可攜帶該把武士刀行經台北縣、市○道路
    等公共場所，而將之攜往新住處台北市○○區○○街一五六巷三號五樓置放。迄
    八十七年七月三日下午九時三十分許，在上址為警當場查獲，並扣得該武士刀一
    把。
二、甲○○於八十六年間因提供第二級毒品安非他命（下稱安非他命）供人施用，於
    八十七年五月二十七日經本院依違反藥事法判處有期徒刑一年（未構成累犯），
    竟仍無悔意，基於概括之犯意，分別自該案判決後某二不詳日起，連續在其台北
    市○○區○○街一五六巷三號五樓住處及台北縣永和市○○路四八一號三樓福客
    多卡拉ＯＫ店之工作處等地持有安非他命各二小包，嗣於八十七年七月三日下午
    九時三十分許，於上揭長泰街住處經警查獲其中二小包安非他命（驗後淨重合計
    為三．一三公克）；再於同年八月三十一日下午九時許，經警在上開卡拉ＯＫ店
    查獲另二小包安非他命（驗後淨重合計為一．三七公克）。
三、案經台北市政府警查局中正第二分局報告及報由台灣板橋地方法院檢察署檢察官
    呈請台灣高等法院檢察署令轉台灣台北地方法院檢察署檢察官偵查起訴暨台北市
    警察局大同分局報告台灣板橋地方法院檢察署檢察官偵查後移送併辦。
    理      由
甲、有罪部分
一、右開違反槍砲彈藥刀械管制條例之犯行業據被告甲○○坦承不諱，核與證人丙○
    ○、袁碧雲分別於警詢、檢察官偵查及本院訊問中證述情節相符，有各該筆錄在
    卷可稽，而扣案之刀械刀刃長五十二公分，單面開鋒，刀柄長二十六公分，雙手
    可握用，符合管制刀械武士刀之圖例及說明要件，確屬公告管制之刀械無訛，亦
    經台北市政府警察局鑑定屬實，有該局八十九年四月十九日北市警保字第八九二
    三七九三三○○號函附卷足憑，足徵被告自白與事實相符，此部分事證明確，被
    告犯行洵堪認定，應予依法論科。
二、訊據被告固坦承有於右揭時、地扣得安非他命之事實，惟矢口否認有持有毒品之
    犯行，辯稱：扣案毒品並非其所有云云。經查，被告於檢察官偵查中坦承八十七
    年七月三日查獲之安非他命二小包係「他（按指丙○○）寄放在我那裡的」、「
    （問：現場查獲之安非他命係何人的？）是之前我放的」等語（見臺灣臺北地方
    法院檢察署八十八年度偵緝字第一九號卷第二七頁反面、第二八頁），對板橋地
    方法院檢察署檢察官訊以「當時（按指八十七年八月三十一日下午九時許）在房
    間的床頭櫃有查到一包（按係二包之誤）安非他命重○．二公克，袁碧雲說是你
    的」時，答以「是空袋子裡面有一部分殘渣，袋子是我的」等語在卷（見該署八
    十八年度偵緝字第六七七號卷第一六頁反面），嗣於本院八十九年四月五日調查
    中亦坦承該二小包安非他命係其所有，核與證人袁碧雲於警詢、檢察官偵查中所
    述相符，而該四小包安非他命係在被告住處或工作處所查獲，為被告所是認，並
    經證人即查獲之員警殷國樑、郭家宏於檢察官偵查中結證屬實，足認被告嗣於本
    院審理中翻異前供，辯稱非其持有云云，係卸責之詞，無可採信。況「持有」與
    「所有」本屬不同概念，該安非他命縱係他人所有，亦無解被告持有犯行之成立
    。此外，扣案四小包白色結晶，經送法務部調查局鑑定結果，確係安非他命無訛
    ，亦有該局八十九年四月二十九日（89) 陸（一）字第八九○二五八二六號檢驗
    通知書附卷可考。被告此部分犯行已臻明確，應予依法論科。至被告聲請訊問證
    人袁碧雲，核無必要，爰不予傳訊，附此敘明。
三、按武士刀係屬槍砲彈藥刀械管制條例第四條第一項第三款所稱之刀械，未經許可
    ，不得持有、攜帶。安非他命則屬毒品危害防制條例第二條第二項第二款之第二
    級毒品。被告未經許可，於夜間在道路等公共場所攜帶該武士刀及持有安非他命
    ，核其所為，分係犯槍砲彈藥刀械管制條例第十五條第一款、第二款於公共場所
    夜間攜帶刀械罪及毒品危害防制條例第十一條第二項持有第二級毒品罪。又攜帶
    行為本質上含有持有性質，故其未經許可，無故持有刀械之低度行為已為攜帶之
    高度行為所吸收，不另論罪。公訴人僅就被告持有刀械部分起訴，認應依槍砲彈
    藥刀械管制條例第十四條第三項無故持有刀械罪處斷，容有未合。被告先後二次
    持有毒品，時間緊接，所犯係構成要件相同之罪名，顯係基於概括犯意反覆為之
    ，應依連續犯規定論以一罪，並加重其刑。又被告於公共場所於夜間攜帶刀械部
    分雖未據檢察官提起公訴，然因與起訴之持有刀械罪，有高低度之吸收關係，依
    刑事訴訟法第二百六十七條規定，為起訴效力之所及，本院自得併予審究，且毋
    庸變更起訴法條；另台灣板橋地方法院檢察署移送併辦之八十八年度偵緝字第六
    七七號即被告持有八十七年八月三十一日毒品部分，雖未據檢察官提起公訴，惟
    與已起訴部分有連續犯之裁判上一罪關係，亦為起訴效力所及，本院應併予審理
    ，均併予敘明。再被告所犯上開二罪，犯意各別，行為互殊，應予分論併罰。次
    查，被告曾於八十年間，因違反麻醉藥品管理條例、竊盜等案件，經本院判處有
    期徒刑八月，甫於八十二年三月二十五日執行完畢，有台灣高等法院檢察署刑案
    紀錄簡覆表一紙在卷可按，其於受有期徒刑執行完畢後五年以內再犯有期徒以上
    之槍砲彈藥刀械管制條例第十五條第一款、第二款之罪，為累犯，依法加重其刑
    。爰審酌被告之犯罪動機、目的、手段、所生危害不大及犯後否認持有毒品犯行
    ，態度不佳等一切情狀，分別量處如主文所示之刑及均諭知易科罰金之折算標準
    ，並定其應執行刑及諭知易科罰金之折算標準。末查，扣案之武士刀，為違禁物
    ，併依刑法第三十八條第一項第一款宣告沒收；扣案之安非他命四小包（其中二
    小包驗後淨重合計為三．一三公克，另二小包驗後淨重合計為一．三七公克）為
    查獲之毒品，併依毒品危害防制條例第十八條第一項沒收銷燬之。
乙、無罪部分
一、公訴意旨另略以：被告甲○○意圖為自己不法之所有，基於概括犯意，於八十六
    年六月至十二月間，連續在台北市立萬華圖書館內等地，竊取被害人楊舒涵、張
    益華、江品儀、游雅婷所有之身分證、學生證、借書證、識別證、健保卡、會員
    卡等物，嗣於八十七年八月三十一日下午九時許，在台北縣永和市○○路四八一
    號三樓，為警查獲，因認被告涉有竊盜罪嫌云云。
二、按犯罪事實應依證據認定之，無證據不得推定其犯罪事實，刑事訴訟法第一百五
    十四條定有明文；又事實之認定，應憑證據，如未能發現相當證據，或證據不足
    以證明，自不得以推測或擬制之方法，以為裁判基礎，業經最高法院四十年台上
    字第八六號判例闡釋在案。次按，刑事訴訟上證明之資料，無論其為直接證據或
    間接證據，均須達於通常一般人均不致於有所懷疑，而得確信其為真實之程度，
    始得據為有罪之認定，若其關於被告是否犯罪之證明未能達此程度，而有合理性
    懷疑之存在，致使無從形成有罪之確信，根據「罪證有疑，利於被告」之證據法
    則，即不得遽為不利被告之認定，其以情況證據（即間接證據）斷罪時，尤須基
    於該證據在直接關係上所可證明之他項情況事實，本乎推理作用足以確證被告有
    罪，方為合法，不得徒憑主觀上之推想，將一般經驗上有利被告之其他合理情況
    逕予排除，此觀諸最高法院七十六年台上字第四九八六號、三十二年度上字六七
    號判例意旨亦甚明顯。
三、本件公訴人認被告涉有竊盜罪嫌，無非以被害人楊舒涵、張益華、江品儀及游雅
    婷之母詹惠美之指述，證人袁碧雲之供述及贓物認領保管單等為其論據。然被告
    迭於檢察官偵查及本院調查、審理中堅決否認有何竊盜犯行，辯稱：該證件係福
    客多卡拉ＯＫ店之職員於八十七年八月十日所拾得交給伊，伊置於店中等待失主
    來店中領回等語。經查，本案被害人楊舒涵、張益華、江品儀、游雅婷之母詹惠
    美均係事後發覺證件被竊，且均自承不知何人所竊，有渠等警詢及檢察官訊問筆
    錄多紙在卷可憑，是其指述與贓物認領保管收據等均僅能證明該證件確係贓物，
    顯然未能證明被告確為下手行竊之人。至證人即偵查中之共同被告袁碧雲於警詢
    中僅陳稱該等證件係被告所有，於檢察官偵查中，更供稱: 「是甲○○的，如何
    得來的不知」（見台灣板橋地方法院檢察署八十七年度偵字第一九二七三號卷第
    二七頁）等語，未曾供述該證件係被告行竊所得，其所為供詞尚不足為不利被告
    之認定。且持有贓物，在社會生活經驗上，原因非僅止於一端，無從以被告持有
    贓物進而忖度其係以竊盜手段取得。況證人即福客多卡拉ＯＫ店之職員乙○○於
    本院隔離訊問時結證稱：「約在八十七年八月初領薪資時，我常在那家店過夜，
    關店前我都會巡視，約凌晨四點多在一樓包廂沙發上撿到，是用牛皮紙（袋）裝
    ，牛皮紙（袋）有對折，我稍微看一下裡面有證件，我以為是客人掉的會回來拿
    ，被告剛好從外面進來，我就拿給被告，我說客人可能會回來拿，被告說會，因
    為我也曾經撿過客人掉的東西，客人有回來拿」等語（見本院八十九年七月五日
    訊問筆錄），核與被告所辯大致相符，益徵其前揭所辯尚非不可採信。是在別無
    其他積極證據足證下，實難逕行推定被告涉有竊盜罪嫌。此外，本院復查無其他
    積極證據，足認被告有公訴人所指之竊盜罪嫌，揆諸首開規定，自應為無罪之諭
    知。
據上論斷，應依刑事訴訟法第二百九十九條第一項前段、第三百零一條第一項，槍砲
彈藥刀械管制條例第十五條第一款、第二款，毒品危害防制條例第十一條第二項、第
十八條第一項，刑法第十一條、第五十六條、第四十七條、第四十一條、第三十八條
第一項第一款、第五十一條第五款，罰金罰鍰提高標準條例第二條，判決如主文。
本案經檢察官曾益盛到庭執行職務
中      華      民      國    八十九    年      七      月    二十八    日
                                      臺灣臺北地方法院刑事第八庭
                                          法  官  宋  松  璟
右正本證明與原本無異
如不服本判決應於送達後十日內向本院提出上訴狀
                                          書記官  黃  瑞  芬
中      華      民      國    八十九    年      八      月      二      日
附錄法條
槍砲彈藥刀械管制條例第十五條第一款、第二款
未經許可攜帶刀械而有下列情形之一者，處二年以下有期徒刑：
一、於夜間犯之者。
二、於車站、埠頭、航空站、公共場所或公眾得出入之場所犯之者。
三、結夥犯之者。
毒品危害防制條例第十一條第二項
持有第一級毒品者，處三年以下有期徒刑、拘役或新臺幣三萬元以下罰金。
持有第二級毒品者，處三年以下有期徒刑、拘役或新臺幣三萬元以下罰金。
持有專供製造或施用毒品之器具者，處一年以下有期徒刑、拘役或新臺幣一萬元以
  下罰金。


司法院資訊處製作；財團法人民間司法改革基金會備份。
